【裁判字號】    95,交易,295
【裁判日期】    950911
【裁判案由】    過失傷害
【裁判全文】
臺灣板橋地方法院刑事判決             95年度交易字第295號
公  訴  人  臺灣板橋地方法院檢察署檢察官
被      告  甲○○
上列被告因過失傷害案件，經檢察官提起公訴（95年度偵字第
11547 號），本院判決如下：
    主  文
甲○○因過失傷害人，處拘役伍拾日，如易科罰金，以參佰元折
算壹日。
    事  實
一、甲○○於民國九十四年十一月十八日中午十二時四十分許，
    騎乘車牌號碼ＣＳＦ─六九九號重型機車，沿臺北縣永和市
    福和橋上時速限制四十公里之機車道（屬台北縣永和市轄區
    ），往台北縣永和市方向行駛，原應注意汽車（含機器腳踏
    車）行駛時駕駛人應注意車前狀況，隨時採取必要安全措施
    ，且不得超速行駛，當時天候晴、道路乾燥無缺陷或障礙物
    、視距良好，依甲○○之智識程度及當時情況，均無不能注
    意之情事，適有丙○○騎乘腳踏車在其同向前方行駛，甲○
    ○疏未注意車前狀況，且以時速超過五十公里之速度超速行
    駛，致煞車閃避不及，而自後方撞擊丙○○所騎乘之腳踏車
    ，致丙○○倒地受有右側脛骨腓骨骨折之傷害。甲○○肇事
    後即打電話報案通知救護車將丙○○送醫治療，甲○○並留
    在現場等候前來處理之警員，並於犯罪未發覺之前即向前來
    處理之警員自首上情並接受裁判。
二、案經丙○○訴請臺北縣政府警察局永和分局移送臺灣板橋地
    方法院檢察署檢察官偵查起訴。
    理  由
一、上揭事實，業據被告甲○○於檢察官偵查中及本院審理時坦
    承不諱，核與證人丙○○於本院審理時具結證述之情節相符
    ，且有道路交通事故調查報告表(一)、(二)、事故現場圖一紙、
    肇事現場及車輛照片十張附卷可稽（被告甲○○於本院審理
    時均不爭執上揭證據之證據能力）。按被告行為時即修正前
    之道路交通安全規則第九十四條第三項規定，汽車（含機器
    腳踏車）行駛時，駕駛人應注意車前狀況，並隨時採取必要
    安全措施（修正後於九十五年七月一日施行之同規則移至第
    九十四條第三項）；被告行為時即修正前同規則第九十三條
    第一項第一款規定，行車速度，依速限標誌或標線之規定，
    無標誌或標線者，行車時速不得超過五十公里（修正後於九
    十五年七月一日施行之同規則第九十三條第一項第一款亦有
    相同規定）。被告駕車本應注意上開規定，且依附卷道路交
    通事故調查報告表(一)及現場照片所示，本件車禍發生時天候
    晴，道路乾燥無缺陷或障礙物，視距良好，依被告之智識程
    度及當時情形，均無不能注意之情事，被告竟疏未注意車前
    狀況，且以時速超過五十公里之速度行駛，顯見被告駕車之
    行為有過失。又被害人丙○○因遭被告駕車撞擊後，旋於同
    日至台北市立聯合醫院（忠孝院區）治療，經該醫院診斷結
    果，丙○○受有右側脛骨腓骨骨折，有被告不爭執證據能力
    之上開醫院九十五年一月十日診斷證明書一份在卷可憑，是
    被害人丙○○所受上開傷勢與被告之過失駕車行為間，具有
    相當因果關係。綜上所述，本案事證明確，被告之犯行實堪
    認定。
二、查被告行為後，如附表所示之相關法律業經變更，並均於九
    十五年七月一日施行，茲整體比較新舊法結果（詳如附表所
    示），裁判時之新法並未較有利於被告，依現行刑法第二條
    第一項前段規定（現行刑法第二條第一項之規定，係規範行
    為後法律變更所生新舊法比較適用之準據法，於新法施行後
    ，應適用新法第二條第一項之規定，為「從舊從輕」之比較
    ，有最高法院九十五年第八次刑事庭會議決議可資參考），
    自均應適用行為時即修正前之各規定論處。核被告因駕車過
    失撞傷丙○○之行為，係犯刑法第二百八十四條第一項前段
    之過失傷害罪。被告肇事後主動打電話報案通知救護車將丙
    ○○送醫治療，被告並留在現場等候前來處理之警員，並於
    犯罪未發覺之前即向前來處理之警員自首上情並接受裁判等
    情，業據證人丙○○於本院審理時證述無訛，並有台北縣政
    府警察局永和分局道路交通事故肇事人自首情形紀錄表一紙
    在卷可佐，被告合於自首之要件，應依修正前刑法第六十二
    條前段規定減輕其刑。爰審酌被告無犯罪紀錄（見卷附臺灣
    高等法院被告前案紀錄表），其駕車疏未注意車前狀況又超
    速行駛，過失情節稍重，丙○○所受上開傷勢非輕，雖然被
    告犯後坦承犯行，惟未能與丙○○達成民事和解並賠償損害
    等一切情狀，量處如主文所示之刑，並依修正前刑法第四十
    一條第一項前段及修正前罰金罰鍰提高標準條例第二條諭知
    易科罰金之折算標準。
據上論斷，應依刑事訴訟法第二百九十九條第一項前段，刑法第
二條第一項前段、第二百八十四條第一項前段、修正前第四十一
條第一項前段、修正前第六十二條前段，罰金罰鍰提高標準條例
第一條前段、修正前第二條，判決如主文。
本案經檢察官乙○○提起公訴、由檢察官王聖涵到庭執行職務。
中    華    民    國    95    年    9     月    11    日
                    交通法庭  審判長法  官  樊季康
                                    法  官  張筱琪
                                    法  官  劉元斐
以上正本證明與原本無異
如不服本判決應於送達後10日內向本院提出上訴狀
                                    書記官  梁宜庭
中    華    民    國    95    年    9     月    11    日
附表：
┌────┬─────┬──────┬─────────────────┐
│相關修正│行為時即修│裁判時即修正│新舊法之比較結果                  │
│條文    │正前之規定│後之規定    │                                  │
├────┼─────┼──────┼─────────────────┤
│刑法第三│罰金：一元│罰金：新臺幣│刑法分則各編所定罰金之貨幣單位原為│
│十三條第│以上。    │一千元以上，│銀元，且依修正前刑法第三十三條第五│
│五款    │          │以百元計算之│款規定，罰金刑為一銀元以上，而有關│
│        │          │。          │罰金倍數之調整及銀元與新臺幣之折算│
├────┼─────┼──────┤標準，則定有「罰金罰鍰提高標準條例│
│刑法施行│無。      │九十四年一月│」及「現行法規所定貨幣單位折算新臺│
│法第一條│          │七日刑法修正│幣條例」，除罰金以一銀元折算三元新│
│之一    │          │施行後，刑法│臺幣外，並將七十二年六月二十六日以│
│        │          │分則編所定罰│前修正之刑法部分條文罰金數額提高二│
│        │          │金之貨幣單位│至十倍，其後修正者則不再提高倍數。│
│        │          │為新臺幣（第│九十五年七月一日施行之現行刑法第三│
│        │          │一項）。九十│十三條第五款則將罰金刑提高為新臺幣│
│        │          │四年一月七日│一千元以上，並以百元計算，復增訂刑│
│        │          │刑法修正時，│法施行法第一條之一，將刑法分則編各│
│        │          │刑法分則編未│罪所定罰金之貨幣單位改為新臺幣，並│
│        │          │修正之條文定│將七十二年六月二十六日以前修正之刑│
│        │          │有罰金者，自│法部分條文罰金數額提高為三十倍，其│
│        │          │九十四年一月│後修正者則提高為三倍。比較修正前、│
│        │          │七日刑法修正│後之規定，其罰金刑最高數額雖屬一致│
│        │          │施行後，就其│，但修正前罰金刑之最低數額為銀元一│
│        │          │所定數額提高│元，折算成新臺幣三元，修正後罰金之│
│        │          │為三十倍。但│最低數額則為新臺幣一千元，自以修正│
│        │          │七十二年六月│前即行為時法有利於被告。          │
│        │          │二十六日至九│                                  │
│        │          │十四年一月七│                                  │
│        │          │日新增或修正│                                  │
│        │          │之條文，就其│                                  │
│        │          │所定數額提高│                                  │
│        │          │為三倍（第二│                                  │
│        │          │項）。      │                                  │
├────┼─────┼──────┼─────────────────┤
│易科罰金│犯最重本刑│犯最重本刑為│依行為時即修正前刑法第四十一條第一│
│之折算標│為五年以下│五年以下有期│項前段、罰金罰鍰提高標準條例第二條│
│準（刑法│有期徒刑以│徒刑以下之刑│前段（現已刪除）之規定，易科罰金係│
│第四十一│下之刑之罪│之罪，而受六│以銀元一百元以上三百元以下折算一日│
│條第一項│，而受六個│個月以下有期│，換算新臺幣後，係以新臺幣三百元以│
│前段）  │月以下有期│徒刑或拘役之│上九百元以下折算一日。惟依修正後之│
│        │徒刑或拘役│宣告者，得以│刑法第四十一條第一項前段規定，其最│
│        │之宣告，因│新臺幣一千元│低易科罰金之折算標準為新臺幣一千元│
│        │身體、教育│、二千元或三│，自以修正前之規定有利於被告。    │
│        │、職業、家│千元折算一日│                                  │
│        │庭之關係或│，易科罰金。│                                  │
│        │其他正當事│            │                                  │
│        │由，執行顯│            │                                  │
│        │有困難者，│            │                                  │
│        │得以一元以│            │                                  │
│        │上三元以下│            │                                  │
│        │折算一日，│            │                                  │
│        │易科罰金。│            │                                  │
├────┼─────┼──────┼─────────────────┤
│自首減刑│對於未發覺│對於未發覺  │被告犯罪及自首均在刑法修正前，依行│
│（刑法第│之罪自首而│之罪自首而  │為時即修正前刑法第六十二條前段規定│
│六十二條│受裁判者，│受裁判者，  │，必減其刑。惟依修正後同條前段規定│
│前段）  │減輕其刑。│得減輕其刑。│，僅得減其刑，換言之，裁判者仍得視│
│        │          │            │具體情況不減輕其刑。是以修正前之規│
│        │          │            │定有利於被告。                    │
└────┴─────┴──────┴─────────────────┘
附錄本案論罪科刑法條全文：
刑法第284 條
因過失傷害人者，處 6 月以下有期徒刑、拘役或 5 百元以下罰
金，致重傷者，處1 年以下有期徒刑、拘役或5 百元以下罰金。
從事業務之人，因業務上之過失傷害人者，處 1 年以下有期徒刑
、拘役或1 千元以下罰金，致重傷者，處3 年以下有期徒刑、拘
役或2 千元以下罰金。


司法院資訊處製作；財團法人民間司法改革基金會備份。
